臺灣彰化地方法院刑事判決　　　　　　　　　　　　九十二年度訴字第一三七七號
　　公　訴　人　臺灣彰化地方法院檢察署檢察官
　　被　　　告　甲○○
右列被告因違反毒品危害防制條例案件，經檢察官提起公訴（九十二年度毒偵字第二
七四一號），本院判決如左：
    主  文
甲○○連續施用第一級毒品，累犯，處有期徒刑拾壹月，扣案之海洛因壹包（淨重零
點貳貳公克）沒收銷燬之，注射針筒壹支沒收；又連續施用第二級毒品，累犯，處有
期徒刑柒月。應執行有期徒刑壹年肆月，扣案之海洛因壹包（淨重零點貳貳公克）沒
收銷燬之，注射針筒壹支沒收。
    事  實
一、甲○○前因違反麻醉藥品管理條例、肅清煙毒條例及贓物案件，經法院分別判處
    有期徒刑七月、三年二月、三年四月確定，入監執行後，於民國八十七年六月二
    十六日縮短刑期假釋出獄，假釋期間付保護管束（保護管束期間至九十年六月二
    十五日止），嗣於保護管束期間再犯施用毒品案件，經撤銷假釋，入監執行殘刑
    ，甫於九十二年四月八日縮短刑期執行完畢出監。另於八十八年間因施用毒品案
    件，經觀察、勒戒後，認有繼續施用毒品之傾向，經本院裁定令入戒治處所施以
    強制戒治，嗣經裁定停止戒治，所餘戒治期間付保護管束，保護管束期滿，由臺
    灣彰化地方法院檢察署檢察官於八十九年十月二十日以八十九年度戒毒偵字第一
    二二四、一二二五號為不起訴處分確定。詎甲○○仍不知禁絕毒品，竟基於施用
    第一級毒品之概括犯意，自九十二年八月底某日起至九十三年二月八日某時止，
    在彰化縣永靖鄉自家農田處，以將海洛因置入注射針筒注射之方式，約二至三天
    施用一次，連續施用第一級毒品海洛因多次；另基於施用第二級毒品之概括犯意
    ，連續於九十二年十月二十四日或其前四日內之某時及九十三年二月十日或其前
    四日內之某時，在不詳處所、以不詳方式，施用第二級毒品安非他命二次。嗣於
    九十二年十月二十四日上午九時十分許，在彰化縣永靖鄉獨鰲村一村巷一七九號
    為警查獲，並扣得其所有之第一級毒品海洛因一包（淨重○‧二二公克），及其
    所有供其施用第一級毒品海洛因之注射針筒一支；又於九十三年二月十日，本院
    行準備程序時，經其同意當庭採集其尿液送驗結果，嗎啡及甲基安非他命俱呈陽
    性反應，始查悉上情。
二、案經彰化縣警察局員林分局報告臺灣彰化地方法院檢察署檢察官偵查起訴。
    理  由
一、訊據被告甲○○固坦承右開連續施用第一級毒品海洛因之犯罪事實，惟矢口否認
    有何施用第二級毒品安非他命之犯行，辯稱：伊確實並無施用安非他命云云。經
    查：
（一）施用第一級毒品海洛因部分：被告於九十二年十月二十四日為警查獲親採尿液
      ，經送彰化縣衛生局檢驗結果，呈嗎啡陽性反應，又本院再將被告前開尿液及
      經其同意於九十三年二月十日本院行準備程序後所採集之尿液，送法務部調查
      局以螢光偏極免疫分析法、氣相層析質譜儀分析法檢驗結果，亦均呈嗎啡陽性
      反應，此分別有彰化縣衛生局九十二年十一月三日煙檢字第九二二一三六號煙
      毒尿液檢驗成績書、法務部調查局九十三年四月二十一日調科肆字第○九三○
      ○一五七○四○號鑑定通知書各一份可憑。另扣案之白色粉末一包（淨重為○
      ‧二二公克），經鑑驗證實內含海洛因成分，為第一級毒品，亦有法務部調查
      局九十二年十二月四日調科壹字第一四○○○九六五○號鑑定通知書一份在卷
      可稽，此外，復有被告所有供其施用第一級毒品海洛因之注射針筒一支扣案可
      資佐證，上開尿液檢驗結果及扣案第一級毒品海洛因、施用器具等補強證據皆
      足資擔保被告於本院審理中所為之上開任意性自白具有相當程度之真實性，而
      得使本院確信被告前述自白之犯罪事實確屬真實，足徵被告前開連續施用第一
      級毒品海洛因之自白確與事實相符，可以採信。
（二）施用第二級毒品安非他命部分：被告於九十二年十月二十四日為警查獲親採尿
      液，經送彰化縣衛生局檢驗結果，呈甲基安非他命反應，又本院再將被告前開
      尿液及經其同意於九十三年二月十日本院行準備程序後所採集之尿液，送法務
      部調查局以螢光偏極免疫分析法、氣相層析質譜儀分析法檢驗結果，亦均呈甲
      基安非他命陽性反應，此有同前彰化縣衛生局煙毒尿液成績書、法務部調查局
      鑑定通知書各一份在卷可稽。再甲基安非他命經口服投與後約百分之七十於二
      十四小時內自尿中排出，約百分之九十於九十六小時內自尿中排出，惟由於目
      前國內尿液中甲基安非他命之檢驗僅為鑑定是否呈陽性反應，尚未定其含量，
      且甲基安非他命之成分檢出與其投與方式、投與量、個人體質、採尿時間與檢
      測儀器之精密度等多因素有關，因此僅憑尿液中呈安非他命陽性反應，並無法
      確實推算吸時時間距採集時間之長短，然最長可能不會超過四日，此業經行政
      院衛生署藥物食品檢驗局八十一年二月八日（八一）藥檢壹字第○○一一五六
      號函示明確，足認被告分別於九十二年十月二十四日、九十三年二月十日採取
      尿液前回溯四日內某時，各曾吸用安非他命一次，被告空言否認，與事實不符
      ，實難採信，是被告施用第二級毒品之犯行，亦堪認定。
（三）又被告於八十八年間因施用毒品案件，經觀察、勒戒後，認有繼續施用毒品之
      傾向，經本院裁定令入戒治處所施以強制戒治，嗣經裁定停止戒治，所餘戒治
      期間付保護管束，保護管束期滿，由臺灣彰化地方法院檢察署檢察官為不起訴
      處分確定等情，有臺灣高等法院被告全國前案紀錄表、刑案資料查註紀錄表、
      不起訴處分書等件附卷可佐，是被告經觀察、勒戒及強制戒治執行完畢釋放後
      ，五年內再犯本件施用第一級、第二級毒品案件，本件事證明確，被告犯行洵
      堪認定。
二、按行為後法律有變更者，適用裁判時之法律；但裁判前之法律有利於行為人者，
    適用最有利於行為人之法律，刑法第二條第一項固定有明文。惟按連續數行為而
    犯同一之罪名者，以一罪論，刑法第五十六條定有明文，則當連續犯罪之際，遇
    法律有變更時，其一部涉及舊法，一部涉及新法者，即應依最後行為時之法律處
    斷（最高法院二十九年上字第三八六六號判例意旨參照），尚無法律變更比較問
    題。查被告於自九十二年八月底某日起至九十三年二月八日某時止，連續施用第
    一級毒品海洛因多次，又於九十二年十月二十四日或其前四日內之某時、九十三
    年二月十日或其前四日內之某時，連續施用第二級毒品安非他命二次，其間毒品
    危害防制條例業於九十二年七月九日修正公布，並自九十三年一月九日起施行，
    被告最後一次施用第一、二級毒品之時間，新修正之毒品危害防制條例已開始施
    行，是以本案自無於行為人施用第一、二級毒品後法律有變更，而應比較修正前
    、後之規定，並擇一較有利於行為人之規定以為適用之問題，故本案被告施用第
    一、二級毒品犯行應逕依修正後之毒品危害防制條例論處。核被告所為，係犯修
    正後毒品危害防制條例第十條第一項、第二項之施用第一、二級毒品罪。其施用
    第一級毒品海洛因、第二級毒品安非他命前後持有海洛因、安非他命之低度行為
    ，應為施用海洛因、安非他命之高度行為所吸收，均不另論罪。又被告多次施用
    第一、二級毒品之犯行，均時間緊接，犯罪構成要件亦相同，顯皆係基於概括之
    犯意反覆為之，均為連續犯，應各論以一罪，並分別依法加重其刑。至其所犯上
    開二罪間，犯意各別，罪名不同，應予分論併罰。又公訴人僅起訴被告九十二年
    十月二十四日或其前四日內某時之施用第一、二級毒品犯行，惟被告前開自九十
    二年八月底某日起至九十三年二月八日某時止之施用第一級毒品海洛因，及九十
    三年二月十日或其前四日內某時之施用第二級毒品安非他命犯行與已起訴之施用
    第一、二級毒品犯行，有連續犯之裁判上一罪關係，應為起訴效力之所及，本院
    自應併予審理。末查，被告有事實欄所示之科刑及執行紀錄，有卷附臺灣高等法
    院被告全國前案紀錄表一份可稽，其受有期徒刑之執行完畢後，五年以內再犯有
    期徒刑以上之施用第一、二級毒品罪，皆為累犯，均應依刑法第四十七條之規定
    遞加重其刑。爰審酌被告多次施用毒品，對個人身心戕害甚鉅，且前已因施用毒
    品案件，經觀察、勒戒、強制戒治仍未戒絕，顯乏戒斷毒品之決心，而犯後固終
    能坦承施用第一級毒品，惟就其施用第二級毒品部分犯行仍空言否認圖卸刑責之
    犯後態度等一切情狀，分別量處如主文所示之刑，並定其應執行刑。至公訴人認
    被告犯後仍狡詞否認施用第二級毒品犯行，顯無悔悟之心，就被告連續施用第一
    、二級毒品犯行，分別具體求刑一年、一年四月，惟本院斟酌前情，認分別量處
    如主文所示之刑為適當，公訴人之求刑似嫌過重，附此敘明。
三、扣案之海洛因一包（淨重○‧二二公克），應依毒品危害防制條例第十八條第一
    項前段之規定，宣告沒收銷燬之；另注射針筒一支為被告所有，供其施用第一級
    毒品海洛因所用之物，業據被告供明在卷，應依刑法第三十八條第一項第二款規
    定，宣告沒收之。
據上論斷，應依刑事訴訟法第二百九十九條第一項前段，修正後毒品危害防制條例第
十條第一項、第二項、第十八條第一項前段，刑法第十一條前段、第五十六條、第四
十七條、第三十八條第一項第二款、第五十一條第五款，判決如主文。
本案經檢察官廖曉萍到庭執行職務。
中      華      民      國    九十三    年      六      月     十七     日
                                      臺灣彰化地方法院刑事第二庭
                                        審判長法官  林  欽  章
                      法      官  吳  俊  螢
                                        法      官  許  雅  婷
右正本證明與原本無異。
如不服本判決，應於判決送達後十日內向本院提出上訴狀( 須附繕本 )。
                                        法院書記官  謝  秋  德
中      華      民      國    九十三    年      六      月     十七     日
附錄本案論罪科刑法條全文：
毒品危害防制條例第十條
施用第一級毒品者，處六月以上五年以下有期徒刑。
施用第二級毒品者，處三年以下有期徒刑。
